臺灣板橋地方法院民事判決　　　　　　　　　　　　　九十三年度訴字第二六八號
　　原　　　告　丙○○
　兼訴訟代理人　丁○○
　　被　　　告　甲○○
　　訴訟代理人　翁瑞麟律師
右當事人間請求侵權行為損害賠償事件，於九十三年四月二十三日言詞辯論終結，本
院判決如左：
    主    文
原告之訴及其假執行之聲請均駁回。
訴訟費用由原告負擔。
    事    實
甲、原告方面：
一、聲明：
　１被告應給付原告丙○○新台幣（下同）一百零七萬五千元，給付原告丁○○一百
　  七十八萬七千五百元，及自起訴狀繕本送達被告起至清償日止，按年利率百分之
    五計算之利息。
　２願供擔保請准宣告假執行。
二、陳述：
　１兩造於民國八十九年八月間共同約定以原告丙○○之名義，按比例出資，向第三
  　人乙○○購買桃園縣八德市土地數筆。嗣後因情事變動，兩造與第三人乙○○至
　  蘇誌明律師事務所協商，並改以被告名義與第三人乙○○簽訂土地預定買賣契約
    書。詎被告於此事後，即蓄意違反兩造間各應按比例出資交付訴訟裁判費之義務
    ，竟飾辭拖延拒絕交付裁判費及日後應再出資之資金，致使第三人乙○○主張買
    方不履行契約交付金錢，而解除契約，並依約沒收買方先前所交付之金錢，被告
    則私下給付七十萬元單獨與乙○○簽約。被告因故意背信不履行交付金錢之義務
    ，牽連原告所交金錢遭受沒收，已違反民法第一八四條之規定，故起訴請求被告
    給付原告丙○○一百零七萬五千元，給付原告丁○○一百七十八萬七千五百元，
    及法定遲延利息。
　２被告諉稱是原告不交付訴訟費用，致訴外人乙○○終止被證五之買賣契約，惟查
　  原告已於九十年八月十四日，各自舉債籌集六十六萬六千六百七十二元，交付訴
    外人乙○○二萬元，及由原告陪同乙○○繳交律師費用十萬元和繳交民事第二審
    訴訟費用五十四萬六千六百七十二元，上述事實業經乙○○證述在卷，被告所稱
    與事實不符。
乙、被告方面：
一、聲明：原告之訴及其假執行之聲請均駁回。
二、陳述：
　１訴外人乙○○購買祭祀公業邱阿連所有坐落桃園縣八德市○○○段一一一地號等
  　七筆土地，因當時管理人邱阿元不願履行契約，雙方纏訟，乙○○為取得資金遂
    行訴訟，乃於八十九年八月八日與原告丙○○簽訂合夥投資契約書（被證一），
    約定由乙○○提供上開土地所有權三分之一與原告丙○○，原告丙○○則提供資
    金協助乙○○打贏訴訟。嗣原告丙○○因資金不足轉向被告借貸，由丙○○將所
    有權三分之一之部分一百五十坪土地由被告承接，雙方訂立合夥投資契約書（被
    證二），之後原告二人再與被告於八十九年八月十二日訂定共同投資契約書規範
    各人取得土地之比例為原告丙○○四百坪、丁○○五百坪、被告四百坪（被證三
    ）；嗣於八十九年九月六日丙○○與乙○○終止被證一契約書（被證四），另推
    由被告與乙○○另訂預定買賣契約書（被證五），惟兩造三方之權利義務仍依被
    證三契約書規範並無異動。兩造訂定證三契約書後，為支付乙○○訴訟及強制執
    行費用支出，原告二人陸續向被告取款一百九十七萬二千五百元，遠超過被告所
    應負擔之一百萬元上限。旋因乙○○與祭祀公業邱阿連管理人邱阿元間訴訟敗訴
    ，須繳納上訴費五十四萬六千六百七十二元，乙○○以臺灣士林地方法院九十年
    十一月七日認字第一一九四一號認證之聲明書要求兩造七日內支付訴訟費用，被
    告遂以九十年十二月十一日北區七七支郵局第六六二號存證信函通知原告二人前
    來協商（被證九），惟原告二人均不願再負擔訴訟費用，協商破裂，被告為被證
    五契約名義上之當事人，原告不願再履行出資義務，被告不願受到原告拖累而遭
    到違約處罰，所以單獨與訴外人乙○○另行訂立被證十之契約，至於原告之前已
    交付之部分價金，則由乙○○與原告去協議處理。
　２被告與乙○○簽訂被證五之預定買賣契約總價金為三百萬元，已給付二百六十萬
　  元（見該契約書第二條），其中一百九十七萬二千五百元係由被告支付，原告二
    人合計出資不過六十二萬七千五百元，即便以原告所稱已支付之總價款為二百八
    十六萬二千五百元，原告二人出資亦不過八十九萬元，被證五契約書解除原因，
    係兩造三方均不願負擔乙○○第二審上訴費用五十四萬六千六百七十二元所導致
    ，此部分依被證三契約書第六條規定「如投標的之權利（所有權）無法順利取得
    時，乙方（即丁○○）願提供桃園縣八德市○○街九十八巷二弄一號做為擔保，
    以便提供對抗出賣人權利義務債金取得時之擔保」。亦即，乙○○與祭祀公業邱
    阿連間訴訟需要資金時，應由原告丁○○提供不動產抵押借款支付，詎丁○○竟
    違反契約義務拒絕支付訴訟費，本件契約解除係因可歸責原告丁○○之事由所致
    ，被告無侵權行為可言。
　３即便如原告所稱，按出資比例負擔訴訟費用，依被證三契約書第二條規定分配土
　  地之比例為原告丙○○四百坪、丁○○五百坪、被告四百坪，被告分配土地僅佔
    30.77％（十三分之四），卻已出資一百九十七萬二千五百元（佔75.86％或
    68.91％），斷無再負擔該次訴訟費用之理。是契約解除原因係可歸責於原告丁○○或原告二人未負擔訴訟費所造成，渠主張被告應負侵權行為責任實無理由。
　４退步言之，被告與乙○○以被證十契約書第二條第一點約定被證五契約書終止後
　  兩造三方之債權債務關係，由乙○○接替被告之地位與原告進行處理，顯然被告
    已就原告之權利義務加以規劃，要無侵權行為可言。
  ５倘若認定被告成立侵權行為，原告起訴亦已罹於二年時效，被告主張時效抗辯，
　　拒絕賠償。
    理    由
一、原告起訴主張：兩造於民國八十九年八月間共同約定以原告丙○○之名義，按比
    例出資，向第三人乙○○購買桃園縣八德市土地數筆。嗣後因情事變動，兩造與
　  第三人乙○○至蘇誌明律師事務所協商，並改以被告名義與第三人乙○○簽訂土
    地預定買賣契約書。詎被告於此事後，即蓄意違反兩造間各應按比例出資交付訴
    訟裁判費之義務，竟飾辭拖延拒絕交付裁判費及日後應再出資之資金，致使第三
    人乙○○主張買方不履行契約交付金錢，而解除契約，並依約沒收買方先前所交
    付之金錢，被告則私下給付七十萬元單獨與乙○○簽約。被告因故意背信不履行
    交付金錢之義務，牽連原告所交金錢遭受沒收，已違反民法第一八四條之規定，
    故起訴請求被告給付原告丙○○一百零七萬五千元，給付原告丁○○一百七十八
    萬七千五百元，及法定遲延利息等情；被告則以：被告已出資一百九十七萬二千
    五百元，原告二人出資六十二萬七千五百元後不願再負擔訴訟費用，被告為被證
    五契約名義上之當事人，原告不願再履行出資義務，被告不願受到原告拖累而遭
    到違約處罰，所以另行單獨與訴外人乙○○訂立被證十之契約，至於原告之前已
    交付之部分價金，則由乙○○與原告去協議處理，乙○○解除契約另與被告訂立
    契約係因原告不願繼續出資，係可歸責於原告之事由，被告無成立侵權行為可言
  　，倘若認定被告成立侵權行為，原告起訴亦已罹於二年時效，被告主張時效抗辯
    ，拒絕賠償等語置辯。
二、經查：原告丙○○於八十九年八月八日與訴外人乙○○簽訂合夥投資契約書，約
    定由乙○○提供其與邱阿連祭祀公業涉訟坐落桃園縣八德市○○○段一一一地號
　　等七筆土地所有權三分之一與原告丙○○，原告丙○○則提供資金支付訴訟費用
  　，協助乙○○打贏訴訟，此見被證一契約書。原告丙○○因資金不足，邀得原告
    丁○○及被告共同合資，三人於八十九年八月十二日簽訂共同合資契約書，三方
    共同出資購買上開土地，分配土地比例為原告丙○○四百坪、丁○○五百坪、被
    告四百坪，但未約定三人出資比例及出資額，此見被證三契約書，嗣丙○○另與
    乙○○合意終止前開被證一合夥投資契約書，而推由被告以其名義與乙○○於九
    十年二月七日訂立被證五之預定買賣契約書，乙○○給付上開七筆土地所有權三
    分之一，被告應付價金三百萬元及負擔乙○○為取得土地所支出之訴訟及強制執
    行費用，惟兩造三方之權利義務仍依被證三契約書規範並無異動，兩造訂定證三
    契約書後，原告陸續向被告取款以交付乙○○之款項達一百九十七萬二千五百元
    等情，為兩造所不爭執。次查，訴外人乙○○為繳納二審上訴費用，曾通知兩造
    繳納，後來由原告丁○○支付，由丁○○陪同乙○○至法院繳納上訴費用，嗣乙○○要求兩造繼續出資繳納其他相關訴訟費用，兩造三人均表示沒錢給付，乙○○於九十年八月二十七日發存證信函通知兩造，稱兩造違反出資約定，造成乙○○必須以高利貸借款支付訴訟費用，損失慘重，為此解除被證五之買賣契約書，
    並沒收兩造已繳納之所有款項，見卷附第六八頁之存證信函，後因被告願意再付
    六十九萬四千元，因此乙○○與被告訂立被證十之買賣契約，此為乙○○證述在
    卷（見九十三年四月二十三日言詞辯論筆錄第四頁），原先訂立之被證五之預定
    買賣契約書，則自被告與乙○○簽訂被證十之買賣契約之日起自動失效，被告先
    前依被證三契約書所交付原告丁○○轉交乙○○之一百九十七萬二千五百元，則
    由乙○○承受，作為價金之一部，另尾款七十萬元，則由被告持第三人梁味珍簽
    發之支票支付，此見被證十契約書第三條約定。從前述兩造與訴外人乙○○締約
    及解約之過程可知，乙○○係因兩造均不願再繼續出資，而於九十年八月二十七
    日發函解除先前被證五之預定買賣契約書，並沒收原告所繳之款項，又因被告願
    意再出資七十萬元，因而再於九十年十二月六日與被告簽訂被證十之買賣契約書
    ，被告亦係基於原告不願繼續出資，而其已出資達一百九十七萬二千五百元之狀
    況下，另行單獨與乙○○再簽訂被證十之契約書，尚難認為被告係以背於善良風
    俗之方法，詐騙乙○○與其另行訂約，且有損害原告利益之故意，是原告依侵權
    行為之規定請求被告賠償，即屬無據，應予駁回。
三、原告受敗訴判決，其假執行之聲請即失所依據，應併予駁回。
四、結論：原告之訴為無理由，依民事訴訟法第七十八條，判決如主文。
中　　　華　　　民　　　國　　九十三　　年　　　五　　　月　　　七　　　日
                                臺灣板橋地方法院民事第三庭
                                    法  官  陳映如
右為正本係照原本作成。
如對本判決上訴，須於判決送達後廿日內向本院提出上訴狀。
中　　　華　　　民　　　國　　九十三　　年　　　五　　　月　　　七　　　日
                                    書記官  高玉彬
